最高法院民事判決　　　　　　　　　　　　　　　　九十三年度台上字第九五九號
　　上　訴　人　國立成功大學
　　法定代理人　高　強
　　訴訟代理人　王成彬律師
　　被 上 訴人　義泰營造有限公司
　　法定代理人　劉秀燕
右當事人間請求給付工程款事件，上訴人對於中華民國九十一年八月六日台灣高等法
院台南分院第二審判決（九十一年度重上字第三二號），提起上訴，本院判決如下：
    主  文
原判決廢棄，發回台灣高等法院台南分院。
    理  由
本件被上訴人主張：兩造於民國八十一年二月十日簽立工程合約，由伊承攬上訴人定
作之測量造船系館新建建築工程（下稱系爭工程），總價為新台幣（下同）一億七千
一百八十萬元。依該合約第六條及合約之附件「國立成功大學工程投標須知」第二十
七條均約定本工程按物價指數調整計價，而系爭工程自八十一年二月十七日開工起，
已於八十三年四月五日完工。伊乃依前述約定，按八十一年一月三十一日起所陸續調
漲之指數，於八十六年十一月向上訴人請求調整工程款，經與上訴人酌商，兩造同意
調整增加工程款為六百二十五萬四千三百三十五元（包括材料款四百八十七萬二千九
百三十三元及工資款一百三十八萬一千四百零二元，下稱系爭工程款）。伊即於八十
七年六月十日請求上訴人給付，上訴人之承辦人員均以尚須與審計部辦理行政程序為
由見覆。迨八十九年三月二日，上訴人始檢附審計部函覆略以：上訴人修改工程合約
第六條第一款付款約定為「本工程按物價指數調整計價」並據以辦理物價指數調整，
與原訂投標須知及合約草稿約定「本工程不按物價指數調整計價」不符而拒付等情，
爰依系爭工程合約，求為命上訴人給付六百二十五萬四千三百三十五元，及自八十七
年七月一日起至清償日止加付法定遲延利息之判決。
上訴人則以：系爭工程之投標須知第十九條及工程合約草約第六條既約定「本工程不
按物價指數調整計價」，足見被上訴人據以請求者，係嗣後所違法變造，其請求即屬
無理。縱得請求，系爭工程於八十三年七月二十八日驗收後，已於八十六年十一月辦
理結算，被上訴人之請求權自八十六年十一月起算，迄其於九十年三月九日聲請支付
命令時止，顯逾二年消滅時效期間，伊仍得拒絕給付等語，資為抗辯。
原審維持第一審所為被上訴人勝訴之判決，駁回上訴人之上訴，無非以：依系爭工程
之投標須知第二十五條約定「本投標須知為契約條件之一，其效力視同契約之一部分
，其中字句如有疑問時，以本校（上訴人）解釋為準」，而系爭工程於決標後，兩造
所簽訂之系爭工程合約草約第六條第一款及所附之投標須知第十九條第一款均已約定
：「本工程按物價指數調整計價」，參之兩造於八十二年六月九日就系爭工程變更設
計簽訂減帳四萬六千元之工程合約書第六條第一款亦有按物價指數調整計價之約定及
上訴人於八十七年間曾函請審計部審核其擬予被上訴人辦理物價指數調整等情，倘上
開文書係經不法之變造，上訴人何須將被上訴人請求給付系爭工程款乙案函請審計部
審核？堪信被上訴人主張依系爭工程合約，上訴人應按物價指數調整計價給付工程款
為真實。其依系爭工程合約，請求上訴人應按物價指數調整計價給付系爭工程款，洵
屬有據。而被上訴人主張其於八十六年十一月向上訴人請求調整工程款，嗣經兩造同
意調整增加工程款為六百二十五萬四千三百三十五元，其並於八十七年六月十日函請
上訴人給付，已據其提出八十六年十一月十四日函、上訴人之八十九年三月二日函及
審計部八十七年十月二十六日函為證，上訴人亦自承其於八十七年六月十一日收受被
上訴人上開函文，上訴人辯稱：系爭工程款之請求權自八十六年十一月起即可行使，
固屬有據，惟其間被上訴人曾多次向上訴人之承辦人員查詢系爭款項何時撥付，其承
辦人員均未否認或拒絕付款，僅以尚須與審計部辦理行政程序為由答覆。是上訴人以
審計部之函文函覆上訴人後，雖未對被上訴人明示承認系爭工程款債權之存在，但其
於八十九年三月二日檢附該審計部函文函覆被上訴人前，既仍以尚須與審計部辦理行
政程序為由答覆被上訴人之請求，顯係默示承認系爭工程款債權之存在，即應發生時
效中斷之效力。而被上訴人於九十年三月九日聲請對上訴人核發支付命令，經上訴人
提出異議時，已視為提起本件訴訟，其請求權自屬尚未罹於二年消滅時效期間，上訴
人為時效之抗辯，為不足取。被上訴人依系爭工程合約，請求上訴人給付六百二十五
萬四千三百三十五元之本息，為有理由，應予准許等詞，為其判斷之基礎。
按所謂默示之意思表示，係指依表意人之舉動或其他情事，足以間接推知其效果意思
者而言，若單純之沉默，除有特別情事，依社會觀念可認為一定意思表示者外，不得
謂為默示之意思表示（參見本院二十九年上字第七六二號判例）。又民法第一百二十
九條第一項第二款所稱之承認，乃債務人向債權人表示認識權利存在之觀念通知。至
於承認之方式法無明文，其以書面或言詞，以明示或默示，固均無不可，然被上訴人
多次向上訴人之承辦人員查詢系爭款項何時撥付，其承辦人員均未否認或拒絕付款，
僅以尚須與審計部辦理行政程序為由答覆，既為原審所認定，則上訴人將被上訴人之
請款函報審計部，似僅係其內部作業程序，其於審計部函覆之前，始終未對被上訴人
為任何答覆，而保持單純之沉默，能否謂為係默示之承認？已不無疑義。況上訴人之
承辦人員將其所經辦業務之情形告知被上訴人，是否有權代表上訴人？能否以其向被
上訴人表示須待審計部按行政程序辦理云云，即謂上訴人有對被上訴人為默示之承認
？亦待澄清。苟如被上訴人自陳，系爭金額是建築師認可之後才送審計部，其與上訴
人沒有開過協調會等語（見一審卷一三０頁），上訴人是否有明示或默示之承認？其
所為時效之抗辯，是否為不足採？尤非無再為探討之餘地。上訴論旨，指摘原判決不
當，求予廢棄，非無理由。
據上論結，本件上訴為有理由。依民事訴訟法第四百七十七條第一項、第四百七十八
條第二項，判決如主文。
中　　　華　　　民　　　國　　九十三　　年　　　五　　　月　　 十三 　　日
                              最高法院民事第七庭
                                  審判長法官  蘇　茂　秋
                                        法官  朱　建　男
                                        法官  蘇　達　志
                                        法官  陳　碧　玉
                                        法官  沈　方　維
      右正本證明與原本無異
                                              書  記  官
中　　　華　　　民　　　國　　九十三　　年　　　五　　　月　　二十四　　日
                                                                        Ｑ
